臺灣臺南地方法院柳營簡易庭民事裁定
111年度營司簡調字第10號
聲  請  人  台新國際商業銀行股份有限公司

法定代理人  尚瑞強  


上列聲請人與相對人沈士傑沈歐清珠、沈美杏、沈秀玲、沈秀芬
、沈佩蓉間代位分割共有物等事件，聲請人聲請調解，本院裁定
如下：
    主    文
聲請人之聲請駁回。
聲請程序費用由聲請人負擔。
    理    由
一、按法院認調解之聲請有下列各款情形之一者，得逕以裁定駁
    回之：一、依法律關係之性質，當事人之狀況或其他情事可
    認為不能調解或顯無調解必要或調解顯無成立之望者。六、
    金融機構因消費借貸契約或信用卡契約有所請求者。前項裁
    定，不得聲明不服。民事訴訟法第406條第1項第1款、第6款
    、第2 項定有明文。次按調解成立，即屬民法上和解。和解
    有使當事人所拋棄之權利消滅，及使當事人取得和解契約所
    訂明權利之效力（最高法院69年度台上字第724 號民事裁判
    參照）。是以，調解在實質上仍屬雙方當事人以終止爭執為
    目的而互相讓步所為之合意，與民法第736 條所規定和解係
    當事人約定互相讓步，以終止爭執或防止爭執發生之契約相
    符，故其在實體法上，應認為具有私法上和解契約之效力。
    而調解之雙方當事人因相互讓步，致其所拋棄之權利消滅，
    雙方當事人就其所拋棄之權利，自應具有處分權始得為之。
二、本件聲請意旨略以：相對人沈士傑向聲請人申請信用卡使用
    後未依約繳納帳款，履經聲請人催討均未履行，迄今尚積欠
    新臺幣126,136元及利息未清償，而沈士傑之被繼承人沈銀
    來遺有坐落臺南市○○區○○段00○00地號土地之遺產，相對人
    等為該遺產之繼承人且未拋棄繼承，惟因未辦理分割，聲請
    人尚無從逕對相對人沈士傑所繼承之應有部分為強制執行。
    爰依民法第242條規定代位相對人沈士傑請求辦理分割共有
    物，為此聲請調解等語。
三、查，聲請人對相對人沈士傑之債權，係金融機構因消費借貸
    契約或信用卡契約有所請求，本得逕以裁定駁回之。且聲請
    人主張代位相對人沈士傑分割共有物，不得再以沈士傑本人
    為相對人而聲請調解（最高法院71年台上字第4342號判例參
    照）。從而，聲請人對相對人沈士傑聲請調解，依其法律關
    係之性質，應認不能調解。又調解可使雙方當事人所拋棄之
    權利消滅，聲請人主張對相對人沈士傑有債權存在，於符合
    民法第242條之規定時，雖得代位行使沈士傑之權利，惟聲
    請人僅得代位行使沈士傑之權利，以保全其債權，並無權處
    分沈士傑對該共有物之權利，因此，聲請人即無從於調解程
    序中與其餘相對人就該共有物成立互相讓步之合意，進而拋
    棄相對人沈士傑之權利，故聲請人此部分之聲請，亦顯不能
    調解。從而，聲請人主張代位行使沈士傑之權利並聲請調解
    ，依其法律關係之性質，應認不能調解，應予駁回。 
四、依民事訴訟法第406條第1項第1款、第95條、第78條規定裁
    定如主文。
五、如不服本裁定，應於裁定送達後10日內，以書狀向本院司法
    事務官提出異議。 　
中　　華　　民　　國　　111 　年　　2 　　月　　15　　日
                  臺灣臺南地方法院柳營簡易庭　　　　　　
                                司法事務官　張榕勝